【裁判字號】    99,訴,543
【裁判日期】    990705
【裁判案由】    違反稅捐稽徵法等
【裁判全文】
臺灣臺南地方法院刑事判決               99年度訴字第543號
公  訴  人  臺灣臺南地方法院檢察署檢察官
被      告  甲○○
上列被告因違反稅捐稽徵法等案件，經檢察官提起公訴（99年度
撤緩偵字第73號），被告於本院準備程序中就被訴事實為有罪之
陳述，經合議庭裁定由受命法官獨任行簡式審判程序，並判決如
下：
    主  文
甲○○行使從事業務之人，明知為不實之事項，登載於其業務上
作成之文書，足以生損害於公眾及他人，處有期徒刑肆月，如易
科罰金，以銀元參佰元即新臺幣玖佰元折算壹日，減為有期徒刑
貳月，如易科罰金，以銀元參佰元即新臺幣玖佰元折算壹日；又
公司負責人為納稅義務人以詐術逃漏稅捐，處有期徒刑肆月，如
易科罰金，以銀元參佰元即新臺幣玖佰元折算壹日，減為有期徒
刑貳月，如易科罰金，以銀元參佰元即新臺幣玖佰元折算壹日。
應執行有期徒刑月，如易科罰金，以銀元參佰元即新臺幣玖佰
元折算壹日。
    事實及理由
一、本件犯罪事實及證據均引用附件起訴書之記載。
二、核被告所為，係犯刑法第216 條、第215 條之行使業務登載
    不實文書罪、稅捐稽徵法第47條第1 款、第41條之公司負責
    人為納稅義務人以詐術逃漏稅捐罪。被告利用不知情之會計
    人員填製扣繳憑單，並向稅捐機關申報營利事業所得稅，係
    利用不知情之他人為工具而實施犯罪行為，應依間接正犯論
    處。被告偽造不實之扣繳憑單後持以行使，偽造之低度行為
    已為行使之高度行為吸收，不另論罪。再本件逃漏營利事業
    所得稅者，係納稅義務人永福欽公司，而非被告甲○○，稅
    捐稽徵法第47條第1 款規定之犯罪主體，仍為公司，而非公
    司之負責人，僅因公司於事實上無從擔負自由刑之責任，基
    於刑事政策之考慮，將納稅義務人公司應處徒刑之規定，轉
    嫁於公司法規定之負責人，是公司負責人依該條款而適用徒
    刑之處罰，仍屬代罰性質，並非因公司負責人本身之犯罪而
    負行為責任，自與公司負責人本身為犯罪主體所犯其他罪名
    ，不具同一行為之想像競合關係，從而，被告所犯行使業務
    上登載不實文書罪與公司負責人以不正當方法逃漏稅捐各罪
    間，因犯意及行為主體不同，應予分論併罰，公訴人認被告
    所犯行使業務登載不實文書罪及逃漏稅捐等罪間，有想像競
    合關係，應從一重論以稅捐稽徵法第41條之逃漏稅捐罪，容
    有誤解，附此敘明。
三、爰審酌被告身為公司負責人，依法有稅納之義務，竟以未在
    職人員申報薪資，以圖減少應報稅額，逃避稅收，惟被告逃
    漏稅捐數額僅6 萬餘元，尚非鉅大，虛報人數亦只一人，及
    其事後坦承犯行態度良好，且已自97年12月起至99年1 月12
    日止陸續各匯款新臺幣5,000 元予告訴人共10次，已賠償告
    訴人合計5 萬元，有被告提出之郵政國內匯款執據影本10紙
    在卷可參等一切情狀，各量處如主文所示之刑，並諭知易科
    罰金之折算標準。另被告犯罪行為發生在96年4 月24日前，
    其所犯罪名及宣告刑，悉合於中華民國96年罪犯減刑條例減
    刑要件，爰減其刑，併諭知易科罰金之折算標準及定其應執
    行之刑。
四、又被告行為後，刑法於94年1 月7 日修正，同年2 月2 日公
    布，且自95年7 月1 日施行，依修正後刑法第2 條第1 項規
    定：「行為後法律有變更者，適用行為時之法律。但行為後
    之法律有利於行為人者，適用最有利於行為人之法律」，被
    告犯罪時即修正前刑法第41條第1 項前段規定：「犯最重本
    刑為五年以下有期徒刑以下之刑之罪，而受六個月以下有期
    徒刑或拘役之宣告，因身體、教育、職業、家庭之關係或其
    他正當事由，執行顯有困難者，得以一元以上三元以下折算
    一日，易科罰金」，再依被告行為時易科罰金之折算標準，
    即修正前罰金罰鍰提高標準條例第二條前段（現已刪除）規
    定，就其原定數額提高為一百倍折算一日，則被告行為時之
    易科罰金折算標準，應以銀元三百元折算一日，經折算為新
    臺幣後，應以新臺幣九百元折算為一日。惟依修正後刑法第
    41條第1 項前段規定：「犯最重本刑為五年以下有期徒刑以
    下之刑之罪，而受六個月以下有期徒刑或拘役之宣告者，得
    以新臺幣一千元、二千元或三千元折算一日，易科罰金」，
    比較修正前後之易科罰金折算標準，以95年7 月1 日修正公
    布施行前之規定，較有利於被告，則應依刑法第2 條第1 項
    前段，適用修正前刑法第41條第1 項前段規定，定其折算標
    準。
五、再被告行為時即修正前刑法第51條規定：「數罪併罰，分別
    宣告其罪之刑，依左列各款定其應執行者：」其中第5 款規
    定：「宣告多數有期徒刑者，於各刑中之最長期以上，各刑
    合併之刑期以下，定其刑期。但不得逾二十年。」修正後刑
    法第51條第5 款規定：「宣告多數有期徒刑者，於各刑中之
    最長期以上，各刑合併之刑期以下，定其刑期。但不得逾三
    十年。」比較結果，修正後刑法並非較有利於行為人，依刑
    法第2 條第1 項前段之規定，仍應依修正前刑法，定其應執
    行之刑。
六、據上論斷，應依刑事訴訟法第273 條之1 第1 項、第299 條
    第1 項前段、第310 條之2 、第454 條第2 項，稅捐稽徵法
    第41條、第47條第1 款，刑法第2 條第1 項前段、第11條前
    段、第215 條、第216 條，修正前刑法第41條第1 項前段、
    修正前刑法第51條第5 款，廢止前罰金罰鍰提高標準條例第
    2 條，刑法施行法第1 條之1 ，中華民國96年罪犯減刑條例
    第2 條第1 項第3 款、第7 條、第10條第1 項，判決如主文
    。
本案經檢察官乙○○到庭執行職務。
中    華    民    國    99    年     7    月     5    日
                  刑事第二庭    法  官  童來好
以上正本證明與原本無異。
如不服本判決應於收受本判決後10日內向本院提出上訴書狀，並
應敘述具體理由。其未敘述上訴理由者，應於上訴期間屆滿後20
日內向本院補提理由書狀（均須按他造當事人之人數附繕本）「
切勿逕送上級法院」。
                                書記官  柯貞如
中    華    民    國    99    年     7    月     5    日
附錄法條：
稅捐稽徵法第41條
納稅義務人以詐術或其他不正當方法逃漏稅捐者，處五年以下有
期徒刑、拘役或科或併科新台幣60000元以下罰金。
稅捐稽徵法第47條
本法關於納稅義務人、扣繳義務人及代徵人應處徒刑之規定，於
左列之人適用之：
一  公司法規定之公司負責人。
二  民法或其他法律規定對外代表法人之董事或理事。
三  商業登記法規定之商業負責人。
四  其他非法人團體之代表人或管理人。
刑法第215條
從事業務之人，明知為不實之事項，而登載於其業務上作成之文
書，足以生損害於公眾或他人者，處三年以下有期徒刑、拘役或
五百元以下罰金。
刑法第216條
行使第210條至第215條之文書者，依偽造、變造文書或登載不實
事項或使登載不實事項之規定處斷。

司法院資訊處製作；財團法人民間司法改革基金會備份。
